臺灣士林地方法院民事判決　　　　　　　99年度簡上字第67號
上　訴　人　臺灣產物保險股份有限公司
法定代理人　李泰宏
訴訟代理人　徐華憶
被上訴人　　張智翔
上列當事人間損害賠償事件，上訴人對於中華民國99年3 月16日
本院內湖簡易庭99年度湖簡字第244 號第一審判決提起上訴，本
院於民國100 年2 月17日言詞辯論終結，判決如下：
    主  文
上訴駁回。
第二審訴訟費用新臺幣肆仟玖佰拾貳元由上訴人負擔。
    事實及理由
一、上訴人起訴主張：
  (一)被上訴人於民國98年2 月26日9 時5 分許，駕駛車牌號碼C5
    -1877 號自用小客車，沿台二線濱海公路由宜蘭往基隆方向
    行駛，途經臺北縣瑞芳鎮○○○道路77.5公里處，因違規跨
    越分向限制線，超越訴外人劉秋旗（下稱劉秋旗）駕駛之車
    牌號碼5J-289號營業大貨車（下稱5J-289號貨車），與在對
    向車道上，訴外人王毅鈞（下稱王毅鈞）駕駛之車牌號碼71
    6-HX號營業貨運曳引車發生撞擊（下稱第1 階段車禍），劉
    秋旗見狀緊急煞車，致上訴人所承保由訴外人莊賢文（下稱
    莊賢文）駕駛被保險人正源通運股份有限公司（下稱正公司
    ）所有之車牌號碼X4-599號營業貨運曳引車（下稱系爭曳引
    車）煞車不及，撞擊前方5J-289號貨車（下稱第2 階段車禍
    ），案經臺灣省臺北縣區車輛行車事故鑑定委員會（下稱行
    車事故鑑定委員會）鑑定，被上訴人應承擔肇事責任。嗣後
    ，臺灣省車輛行車事故覆議鑑定委員會（下稱覆議鑑定委員
    會）雖認被上訴人於第1 階段車禍有肇事因素，第2 階段車
    禍並無肇事因素。然第2 階段車禍係因系爭曳引車之前車，
    即劉秋旗所駕駛之5J-289號貨車因前方第1 階段車禍之發生
    而緊急煞車，對向車道上之王毅鈞為閃避被上訴人之車輛而
    侵入莊賢文之車道，莊賢文所駕駛之系爭曳引車右側又為護
    欄無處閃避，且系爭曳引車較大不易煞車所造成，兩者間具
    有因果關係，被上訴人就系爭第2 階段車禍仍有過失，應負
    侵權行為損害賠償責任。
  (二)上訴人與正源公司協議後將系爭曳引車之修理費用折減為新
    臺幣（下同）26萬元，上訴人於給付賠償金額後，取得代位
    求償權，爰依保險法第53條、民法第184 條第1 項前段規定
    ，訴請被上訴人給付上訴人26萬元及其法定遲延利息等語。
    並聲明請求判決：被上訴人應給付上訴人26萬元，及自起訴
    狀繕本送達翌日起至清償日止，按週年利率5%計算之利息。
二、被上訴人則辯稱：莊賢文駕駛系爭曳引車，疏未注意車前狀
    況且未與前車保持距離，始撞擊5J-289號貨車，與被上訴人
    無涉等語，資為抗辯。
三、原審為上訴人敗訴之判決，上訴人全部不服，提起上訴，並
    聲明：1.原判決廢棄。2 被上訴人應給付上訴人26萬元，及
    自起訴狀繕本送達翌日起至清償日止，按週年利率5%計算之
    利息。被上訴人則聲明：駁回上訴。
四、兩造不爭執之事項：
  (一)被上訴人於98年2 月26日9 時5 分許，駕駛車牌號碼C5-187
    7 號自用小客車，沿台二線濱海公路由宜蘭往基隆方向行駛
    ，途經臺北縣瑞芳鎮○○○道路77.5公里處，因違規跨越分
    向限制線，超越劉秋旗駕駛之5J-289號貨車，與在對向車道
    上，王毅鈞駕駛之車牌號碼716-HX號營業貨運曳引車發生撞
    擊，劉秋旗見狀緊急煞車，致上訴人所承保，由莊賢文駕駛
    之系爭曳引車煞車不及，撞擊前方5J-289號貨車。此有臺北
    縣政府警察局瑞芳分局交通分隊道路交通事故現場圖、調查
    報告表、調查筆錄、照片黏貼紀錄表、酒精測定紀錄表、自
    首情形紀錄表、駕照、行照、行車紀錄器等件附於臺灣嘉義
    地方法院98年度嘉簡調字第298 號卷（下稱嘉簡調卷）第39
    頁至第88頁可稽。
  (二)上訴人因系爭曳引車受損，支出保險理賠金26萬元（本院卷
    第32頁）。
五、兩造於本院整理並簡化之爭點為：系爭曳引車受損，是否為
    被上訴人之過失所致？（本院卷第32頁）
    經查：
  (一)按因故意或過失，不法侵害他人之權利者，負損害賠償責任
    。又當事人主張有利於己之事實者，就其事實有舉證之責任
    ，但法律別有規定，或依其情形顯失公平者，不在此限，民
    事訴訟法第184 條第1 項前段、同法第277 條分別定有明文
    。又民事訴訟如係由原告主張權利者，應先由原告負舉證之
    責，若原告不能舉證以實其說，則縱令被告就其抗辯事實即
    不能舉證，或其所舉證據尚有疪累，亦應駁回原告之請求，
    最高法院17年上字第917 號判例可供參照。本件上訴人主張
    因被上訴人不當超車，造成5J-289號貨車為閃避前方事故而
    緊急煞車，致系爭曳引車亦煞車不及撞上5J-289號貨車而受
    有損害云云，惟被上訴人已否認系爭曳引車之損害係因被上
    訴人不當超車之行為所致，揆諸首揭說明，上訴人自應就被
    上訴人應負損害賠償責任之事實，舉證以實其說。
  (二)觀諸覆議鑑定委員會之覆議意見書，第2 階段車禍之過失在
    於駕駛上訴人所承保系爭曳引車之莊賢文，未注意車前狀況
    與前車保持安全距離所致，與被上訴人無涉。從而，上訴人
    以車禍係發生於一瞬間、無法切割原因為由，主張被上訴人
    對於第2 階段車禍亦有過失，應就系爭曳引車於第2 階段車
    禍中所受之損害負賠償責任云云，即無足取。上訴人既未能
    證明被上訴人就第2 階段車禍之發生具有何種程度之過失，
    則其依民法第184 條第1 項前段、保險法第53條規定，請求
    被上訴人賠償26萬元，及自起訴狀繕本送達被告之翌日起至
    清償日止，按週年利率5%計算之利息，即無理由，應予駁回
    。原審為上訴人敗訴之判決，於法並無不合，上訴意旨指摘
    原判決不當，求予廢棄改判，為無理由，其上訴應予駁回。
六、本件事證已臻明確，兩造其餘主張舉證及攻擊防禦方法，經
    本院審酌後於判決結果不生影響，無庸一一論述，附此敘明
    。
七、第二審訴訟費用為4,932 元（含裁判費4,140 元、證人旅費
    792 元），依職權命由上訴人負擔。
八、據上論結，本件上訴為無理由，依民事訴訟法第436 條之1
    第3 項、第449 條第1 項、第78條、第87條第1 項，判決如
    主文。
中    華    民    國   100    年    3     月    10    日
                  民事第二庭  審判長法  官  方彬彬
                                    法  官  周群翔
                                    法  官  王怡雯
以上正本證明與原本無異。
本件判決不得上訴。
中    華    民    國   100    年    3     月    17    日
                                    書記官  林冠伶